臺灣高等法院花蓮分院刑事判決　　　　 110年度上易字第41號
上　訴　人　臺灣臺東地方檢察署檢察官
被　　　告　李學榮
上列上訴人因竊盜案件，不服臺灣臺東地方法院109年度易字第3
9號中華民國110年3月26日第一審判決（起訴案號：臺灣臺東地
方檢察署108年度偵字第3186號），提起上訴，本院判決如下：
    主  文
上訴駁回。
    理  由
一、本案經本院審理結果，認第一審判決對被告為無罪之諭知，
    核無不當，應予維持，並引用如附件第一審判決書記載之證
    據及理由。
二、檢察官上訴意旨略以：
  ㈠原審判決以證人李映蕙係依「被告停留於系爭皮鞋前之時間
    」及「進出店面時背包之形狀」推論為被告竊取本案皮鞋，
    並未實際見聞等，認難以此作為不利被告之認定。然證人已
    於歷次證述時稱竊案發生在被告蹲在遭竊鞋子前時，在之前
    、之後除被告外並無別人靠近；沒有直接看到竊取過程，因
    為被告所蹲位置是監視器死角；被告進來時背包是扁的，離
    開時背包是鼓的等語，是證人已明確證述查知被告即為行為
    人之原因，並能說明係依「被告停留於系爭皮鞋前之時間」
    及「進出店面時背包之形狀」而推知行為人，本於一般生活
    經驗，此項認知合於經驗法則，證述內容合理充分，具有相
    當憑信性。且實務竊案無直接目擊者，而係藉監視錄影畫面
    事後還原之例比比皆是，此乃相當常見之事，原審判決以證
    人並未實際見聞，即認其證詞難以作為不利被告之認定，此
    部分論理有違經驗法則。
  ㈡原審判決雖認定證人誤認被告離去店面之照片為被告進入店
    內之照片，然本案證人察覺被告行竊，並不是藉由警卷照片
    ，而係在發覺鞋子遭竊後自行回看監視錄影畫面得知，而證
    人就其如何自錄影畫面中得知係被告所為乙節，已於歷次訊
    問中明確說明，其中並無矛盾或出入之處。原審判決認為證
    人以翻拍照片進行指證時產生誤認，一來忽略前述證人是在
    案發之初即藉由影像查知行為人，不是藉由衍生之翻拍照片
    ，二來原審判決所指之誤認，係發生於審理中證人被當庭要
    求藉警卷照片指認，而依警卷照片編排之方式，會使照片內
    容乍看均相類似，且性質上已屬衍生證據，而非原始之影像
    勘驗，自難期待觀者在事發後甚久之審理期日，還能夠正確
    無誤逐一排列。是倘若以此枝節出入，忽視證人實係藉由影
    像而非照片辨識行為人之事實，其中證據取捨尚有失衡，原
    審判決此部分認事用法尚嫌未洽。
  ㈢原審判決另以遭竊皮鞋尺寸與被告顯不相符，然參照原判決
    所認定之事實，遭竊皮鞋鞋長30公分、楦寬11公分，被告腳
    長26.5公分、楦寬9.5 公分等節，並無尺寸顯不相符之情形
    ，反而是尺寸相合適而被告正好能穿著遭竊皮鞋，是原判決
    此項認定似與一般生活經驗有違。
  ㈣另本案發生後，係由另一名不詳成年男子於108年8月10日將
    遭竊皮鞋放回店內，此與被告在本案相近時期、於屏東違犯
    之他竊盜案件相同模式（參臺灣屏東地方檢察署108年度偵
    字第8553號起訴書、臺灣屏東地方法院108年度易字第1356
    號判決），此一特殊之「我偷你還」犯罪模式非隨處可見，
    而具有相當特殊性，且被告與兄長同居乙節，業據被告於前
    開案件審理中自陳明確，是由家人親故代被告返還遭竊物品
    ，並非不可想像之事，再參以被告為唯一於案發時曾穿著遭
    竊皮鞋之人、攜帶包包之狀態等綜合觀之，應足以認定被告
    涉犯起訴之犯行，是原審判決之論理法則及證據取捨，尚嫌
    速斷。
  ㈤依刑事訴訟法第344條第1項及第361條第1項提起上訴，請依
    法撤銷原判決，另為適當之判決。
三、本院駁回上訴之理由：
  ㈠查本案係證人李映蕙因調取附近店家之監視錄影光碟，發現
    被告曾在店門口系爭皮鞋展示架前駐足停留，離開時被告的
    側背包疑有裝載物品鼓起的外觀，因認被告涉有竊盜系爭皮
    鞋之嫌疑。然證人李映蕙並未現場目擊系爭皮鞋失竊之過程
    ，其事後觀看該監視影像亦未發現有被告竊取系爭皮鞋之畫
    面（原審卷第283頁、第288頁）。依其證述係108年8月1日
    整理商品架時發現系爭皮鞋遭竊，最近1次應係同年7月底盤
    點（原審卷第287頁、第288頁），則系爭皮鞋有可能在108
    年8月1日中午12時38分前即已遭竊。再由被害店家緊臨台東
    市○○路之繁榮商圈，系爭皮鞋就擺放在店門口中島正前方
    的底下第2層，沒有鞋盒，為開放式之展售（原審卷第284頁
    、第287 頁），則有心之人欲伸手竊取易如反掌，也只是瞬
    間發生之事，當不能排除系爭皮鞋為被告以外之人竊盜而未
    被發覺的可能性。
  ㈡另證人李映蕙依被告進出店內時背包之形狀，推論被告為竊
    嫌，然依監視影像所示，被告於12時32分騎乘機車時尚未進
    入被害店家時，其背包並非扁平空無一物（警卷第19頁編號
    01、02截圖），而在被告轉身離開店家時之12時40分及至機
    車旁穿戴安全帽時之12時42分時，其背包也非扁平之狀態（
    警卷第21頁編號06截圖、第22頁編號08截圖），與被告所辯
    ：伊去台東看病有買很多東西，伊把東西放在包包裡面走進
    去店裡，所以伊的包包本來就鼓鼓的等語相符（原審卷第28
    9頁、第292頁）。又系爭皮鞋鞋長30公分、楦寬11公分（原
    審卷第293 頁），如置入被告側背包內應會有明顯鼓起的狀
    態，然依卷附被告進出被害店家之影像截圖亦未發現該情狀
    （原審卷第165頁至第168頁）。而證人李映蕙指訴被告進入
    店裡時背包呈扁平狀之截圖，實際上係被告於12時40分正要
    離開店家時之影像，故其證述被告進來時包包是平的，出去
    是鼓的，可以確認系爭皮鞋是被告偷走的等語（原審卷第28
    4頁），恐有誤判之情。
  ㈢又系爭皮鞋失竊後，於108年8月10日下午5 時30分許由年籍
    不詳之男子放置於被害店家櫃檯前角落，鞋子已呈現嚴重磨
    損無法補救之狀態（原審卷第286 頁，警卷第24頁至第26頁
    ）。固與被告所犯：⑴於108年7月30日，在屏東縣○○市某
    燦坤3C店內，竊取展示架上筆記型電腦1台，同年8月13日在
    店內被尋獲時已遭拆開破壞無法開機使用。⑵於108年8月24
    日，在屏東縣○○鄉某統一超商竊取貨架上綠油精1瓶，同
    年9月3日由另一年籍不詳之成年男子結帳後放回貨架等案（
    參偵卷第7頁至第8頁臺灣屏東地方檢察署108年度偵字第855
    3號起訴書、第11頁至第13頁同署108年度偵字第7687號追加
    起訴書，原審卷第179頁至第183頁臺灣屏東地方法院108 年
    度易字第1356號、109 年度易字第29號刑事判決書）之模式
    相似（上開⑵案與本案均係「我偷你還」、上開⑴與本案均
    係「毀物後歸還」）。惟經檢警追查後，並未發現本案返還
    系爭皮鞋之男子與被告間之關連性，且該名男子與被告所犯
    上開⑵案件中代為返還綠油精之男子的身形不同，顯非同一
    人（警卷第24頁、原審卷第227 頁），及被告平日係在屏東
    地區活動，其最近親屬設籍在新北市○○區，與台東市亦無
    地緣關係（原審卷第93頁至第95頁），並承上開㈠、㈡之說
    明，不得僅以本件犯罪手法與被告另案犯罪手法相似，即遽
    認被告有何竊取系爭皮鞋之犯行。
  ㈣又系爭皮鞋之鞋長30公分、楦寬11公分，被告腳長則為26.5
    公分、楦寬9.5公分乙節，業經原審勘驗在卷（原審卷第293
    頁），並無檢察官所指與被告足部尺寸相合適之情，系爭皮
    鞋遭竊後復由姓名年籍不詳之男子返還，在無積極證據足認
    被告與該名男子有所關連之前提下，即難以否定該名男子為
    本案行為人之可能性，益徵系爭皮鞋是否為被告所竊顯屬有
    疑，被告辯稱伊未竊取系爭皮鞋等節，即非無據。
四、綜上所述，檢察官所提出之證據，尚不足為被告涉有竊盜罪
    之積極證據，而其指出證明之方法，經相互參酌，仍無從形
    成被告有罪之心證，揆諸前揭說明，本件仍存有合理可疑，
    不能證明被告竊盜犯罪。檢察官上訴意旨，指摘原審判決被
    告為無罪係屬不當，難認有理由，其上訴應予駁回。
據上論結，應依刑事訴訟法第373條、第368條，判決如主文。
本案經檢察官於盼盼提起公訴及上訴，檢察官崔紀鎮到庭執行職
務。
中    華    民    國   110    年    10    月    8     日
                  刑事庭審判長法  官  林信旭
                              法  官  顏維助
                              法  官  劉雪惠
以上正本證明與原本無異。
本件不得上訴。                               
中    華    民    國   110    年    10    月    8     日
                              書記官  林鈺明
附件：
臺灣臺東地方法院刑事判決
                                       109年度易字第39號
公  訴  人  臺灣臺東地方檢察署檢察官
被      告  李學榮  
上列被告因竊盜案件，經檢察官提起公訴（108年度偵字第3186
號），本院判決如下：
    主  文
李學榮無罪。
    理  由
一、公訴意旨略以：被告李學榮意圖為自己不法之所有，基於竊
    盜之犯意，於民國108年8月1日中午12時38分許，騎乘車牌
    號碼000-000號普通重型機車，前往臺東縣○○市○○路000
    號告訴人李映蕙所經營之「阿瘦皮鞋」，乘該店店員未及注
    意之際，徒手竊取置於店門口處之鱷魚皮皮鞋1雙【價值新
    臺幣（下同）4萬9,995元，已發還，下稱系爭皮鞋】得手後
    離去，嗣告訴人察覺遭竊報警處理，循線查悉上情。因認被
    告犯刑法第320條第1項之竊盜罪嫌。
二、按犯罪事實應依證據認定之，無證據不得認定犯罪事實；有
    罪之判決書應於理由內記載認定犯罪事實所憑之證據及其認
    定之理由，刑事訴訟法第154條第2項及第310條第1款分別定
    有明文。而犯罪事實之認定，係據以確定具體的刑罰權之基
    礎，自須經嚴格之證明，故其所憑之證據不僅應具有證據能
    力，且須經合法之調查程序，否則即不得作為有罪認定之依
    據。倘法院審理之結果，認為不能證明被告犯罪，而為無罪
    之諭知，即無前揭第154條第2項所謂「應依證據認定」之犯
    罪事實之存在。因此，同法第308條前段規定，無罪之判決
    書只須記載主文及理由。而其理由之論敘，僅須與卷存證據
    資料相符，且與經驗法則、論理法則無違即可，所使用之證
    據亦不以具有證據能力者為限，即使不具證據能力之傳聞證
    據，亦非不得資為彈劾證據使用。故無罪之判決書，就傳聞
    證據是否例外具有證據能力，本無須於理由內論敘說明（最
    高法院100年台上字第2980號判決意旨參照）。本判決以下
    認定被告無罪所引用之證據，部分證據雖屬被告以外之人於
    審判外陳述之傳聞證據，依上開判決意旨，本院就其等為何
    有證據能力毋庸論述說明，合先敘明。
三、次按犯罪事實應依證據認定之，無證據不得認定犯罪事實；
    不能證明被告犯罪者，應諭知無罪之判決，刑事訴訟法第15
    4條第2項、第301條第1項分別定有明文。又認定不利於被告
    之事實，須依積極證據，苟積極證據不足為不利於被告事實
    之認定時，即應為有利於被告之認定，更不必有何有利之證
    據；認定犯罪事實所憑之證據，雖不以直接證據為限，間接
    證據亦包括在內；然無論直接或間接證據，其為訴訟上之證
    明，須於通常一般之人均不致於有所懷疑，而得確信其為真
    實之程度者，始得據之為有罪之認定，倘其證明尚未達到此
    一程度，而有合理性懷疑之存在時，事實審法院復已就其心
    證上理由予以闡述，敘明其如何無從為有罪之確信，因而為
    無罪之判決者，亦不得遽以自己片面之觀點，遽指其為違法
    （最高法院30年度上字第816號、76年度台上字第4986號判
    決意旨參照）。又刑事訴訟法第161條已於91年2月8日修正
    公布，修正後同條第1項規定：檢察官就被告犯罪事實，應
    負舉證責任，並指出證明之方法。因此，檢察官對於起訴之
    犯罪事實，應負提出證據及說服之實質舉證責任。倘其所提
    出之證據，不足為被告有罪之積極證明，或其闡明之證明方
    法，無從說服法官以形成被告有罪之心證，基於無罪推定之
    原則，自應為被告無罪判決之諭知（最高法院92年度台上字
    第128號判決參照）。
四、公訴意旨認被告犯上開罪嫌，無非係以㈠被告於偵查中之供
    述；㈡告訴人李映蕙於警詢之指訴；㈢臺東縣刑案現場測繪
    圖、現場照片16張、贓物認領保管單、臺灣屏東地方檢察署
    108年度偵字第8553號起訴書。訊據被告固坦承曾於上開時
    間至前揭「阿瘦皮鞋」店內取鞋子1雙比對尺寸乙節，惟堅
    詞否認有何竊盜之罪嫌，辯稱：無法確認該日是否試穿系爭
    皮鞋，然伊當日於店內將鞋子置於地上比對尺寸後，即將鞋
    子歸位後離去，且伊與返還系爭皮鞋之男子素不相識，伊確
    無竊取系爭皮鞋等語。
五、經查，被告曾於108年8月1日下午12時38分許，騎乘車牌號
    碼000-000號普通重型機車，前往臺東縣○○市○○路000號
    告訴人擔任店長之「阿瘦皮鞋」，並在店內拿起1雙鞋比對
    尺寸；系爭皮鞋於108年8月10日下午5時30分許由姓名年籍
    不詳之男子放置於該店櫃檯前角落等節，業據被告於警詢、
    偵查中、本院準備程序及審理中坦承在卷（見警卷第1頁至
    第3頁，交查卷第91頁至第95頁，本院卷第82頁至第83頁、
    第85頁、第289頁至第290頁、第292頁至第296頁），並經證
    人李映蕙於警詢及本院審理中證述明確（見警卷第4頁至第6
    頁，本院卷第283頁至第289頁），另有指認犯罪嫌疑人紀錄
    表、犯罪嫌疑人指認表（指認人：李映蕙）、臺東縣警察局
    臺東分局中興派出所108年10月25日職務報告、扣押筆錄、
    扣押物品目錄表、扣押物品收據（受執行人：李映蕙）、贓
    物認領保管單（具領人：李映蕙）、刑案現場測繪圖、路口
    監視器畫面截圖照片及遭竊物品照片共計16張、監視錄影光
    碟1片、臺東縣警察局臺東分局109年2月21日信警偵字第109
    0003887號函暨檢附之職務報告、2019年8月2日台東二店庫
    存表資料各1份、監視器翻拍照片4張、監視錄影光碟1份可
    稽（見警卷第8頁至第26頁，偵卷後附證物袋，本院卷第69
    頁至第71頁、第115頁至第157頁、第165頁至第168頁及後附
    證物袋），此部分之事實，先堪認定。
六、惟查：
  ㈠證人李映蕙固於警詢中證稱：108年8月2日下午7時我於店內
    盤點時發現系爭皮鞋遭竊，系爭皮鞋放置於店門口一進來的
    商品架上，經調閱店內監視錄影畫面發現於108年8月1日下
    午12時38分許遭身穿深色花紋短袖上衣、深色長褲、背米色
    側背包的男子所竊；同年月10日下午5時30分許，發現系爭
    皮鞋遭放置於店內櫃檯前角落，經我指認竊取系爭皮鞋者為
    被告等語（見警卷第4頁至第7頁），復於本院審理中具結證
    稱：108年8月1日下午12時38分在「阿瘦皮鞋」新生店內，
    被告偷系爭皮鞋時門市人員在後倉整理東西，因為我們固定
    時間會去整理鞋子，發現系爭皮鞋不見始報警並調閱監視器
    ；監視器內容是被告走入店內蹲在系爭皮鞋前蠻久的，並將
    系爭皮鞋放入背包中，因為被告入店時包包是平的、出去時
    則是鼓的，故可確認係被告所竊，監視器明顯可看出是被告
    偷的等語（見本院卷第283頁至第284頁），並就其如何判斷
    系爭皮鞋為被告所竊證稱：我們調閱很多天之監視器，當下
    我們也想說何時遭竊，但根據被告行為及包包形狀認為是被
    告所為，因為系爭皮鞋價值5萬元，任何人試穿我們絕對有
    印象，我確認是被告係因固定檢查鞋子時間前、後沒有人在
    該處滯留太久，當下被告進入門市時無人，調監視器看到被
    告有進門但只有被告在系爭皮鞋前那一段，並無走到賣場裡
    面，被告蹲在系爭皮鞋前，所蹲位置是監視器死角，被告進
    來時包包是扁的，出去時卻是鼓的；警卷第21頁編號6照片
    可看出被告進門時包包是扁的，警卷第22頁編號8即本院卷
    第168頁照片出去時是鼓的等語在卷（見本院卷第284頁至第
    285頁、第288頁至第289頁），可知證人李映蕙係依「被告
    於系爭皮鞋前停留之時間」及「進出店內時背包之形狀」而
    為推論，並未實際親眼見聞被告竊取系爭皮鞋，尚難憑此遽
    為不利被告之認定。
  ㈡再觀諸監視器翻拍照片（見警卷第21頁、第23頁），被告於
    店內停留過程中僅彎腰靠近展示貨架，而無將系爭皮鞋放入
    側背包之動作；且被告於店內監視器時間108年8月1日下午1
    2時38分7秒許彎腰靠近展示貨架，並於同日下午12時40分5
    秒由大門步出店外，實際於系爭皮鞋前停留時間不足2分鐘
    ，與一般民眾逛街購物停留時間無異；況且證人李映蕙雖指
    警卷第21頁編號6為被告進入店內背包扁平照片，惟依照片
    右上角所示錄影時間為108年8月1日下午12時40分5秒，顯然
    遲於被告彎腰靠近展示貨架之時間，且被告係面向大門向外
    邁步，亦有前揭照片可稽（見警卷第21頁），堪認該照片實
    係被告離開該店之畫面。承此，證人李映蕙前揭證述所據照
    片顯有誤認，則證人李映蕙前揭證述是否可採確屬有疑。再
    查，被告於道路監視器時間108年8月1日下午12時42分許離
    開該店欲騎乘機車離去時，其所背之側背包確較同日12時39
    分許進入店內前明顯隆起乙節，固有監視器翻拍照片可證（
    見警卷第22頁，本院卷第165頁至第166頁、第168頁）；然
    與道路監視器時間108年8月1日下午12時41分許被告離去之
    照片相較（見本院卷第167頁），該側背包復無明顯隆起之
    情形，尚難排除該側背包係因被告姿勢、擺放位置或監視器
    攝影角度致視覺上有隆起之可能，亦不得據此逕為不利被告
    之認定。
  ㈢至於公訴意旨認被告前於108年8月24日在屏東縣便利商店竊
    取綠油精1瓶後亦由1名姓名年籍不詳之男子於108年9月3日
    放回架上，而與本件犯案模式相同等節，固有前揭起訴書可
    稽（見偵卷第7頁至第8頁）。惟觀監視器翻拍照片（見警卷
    第24頁，本院卷第227頁），108年9月3日返還綠油精之男子
    因頭戴鴨舌帽無法辨識相貌，且其身形較108年8月10日返還
    系爭皮鞋之男子瘦長，難認被告另案犯行與本件有何關聯性
    ，亦不得僅以本件犯罪手法與被告另案犯罪手法相似即遽認
    被告有何竊取系爭皮鞋之犯行。再查，系爭皮鞋係由姓名年
    籍不詳之男子於108年8月10日返還乙節，已如前揭所述；
    而系爭皮鞋鞋底磨損而有使用痕跡等節，亦有刑案現場照片
    可證（見警卷第24頁、第26頁）；又系爭皮鞋之鞋長30公分
    、楦寬11公分，被告腳長則為26.5公分、楦寬9.5公分乙節
    ，復經本院當庭勘驗無訛並製有勘驗筆錄可稽（見本院卷第
    293頁），均堪認定。承此，系爭皮鞋於遭竊後既遭穿著使
    用，而系爭皮鞋之尺寸與被告尺寸顯不相符，遭竊後復由姓
    名年籍不詳之男子返還，益徵系爭皮鞋是否為被告所竊顯屬
    有疑，被告辯稱伊未竊取系爭皮鞋等節，即非無據。從而，
    自難僅憑前開證據，遽認被告有為本件竊盜犯行。
七、綜上所述，檢察官所提出之前開證據，均不足以使本院為被
    告有罪之確信，此外，檢察官復無法提出其他積極證據說服
    本院，本於「罪證有疑，利於被告」之證據法則，自應為有
    利於被告之認定，而應諭知被告無罪判決。
據上論斷，應依刑事訴訟法第301條第1項，判決如主文。
本件經檢察官於盼盼提起公訴，檢察官林永、於盼盼到庭執行職
務。
中    華    民    國    110    年    3    月    26    日
                  刑事第三庭  法  官  鍾  晴